臺灣高等法院臺南分院刑事裁定　　　　九十三年度交抗字第二五號　Ａ
　　　抗　告　人
　　　即異議人　　甲　○　○
右抗告人因違反交通管理處罰條例案件，不服臺灣嘉義地方法院中華民國九十二年
十二月三十一日裁定（九十二年度交聲字第二五六號），提起抗告，本院裁定如左：
      主      文
抗告駁回。
      理      由
一、本件抗告意旨略以：車禍發生是女騎士呂冠嫺違規「黃燈尚未轉換綠燈」，就自
    己撞上抗告人轎車的右邊側門，導致抗告人血壓因過度緊張，急遽昇高，身體近
    乎「腦溢血」的危險狀態。以致當時不但未停車，還繼續前行。幸好，當時抗告
    人之妻隨身帶有「降血壓特效膠囊」塞口中，才撿回一條命；又剛好一輛救護車
    呼嘯而過，才讓抗告人驚醒過來，五分鐘之後，趕回現場，發現對方僅是輕微擦
    傷，但還是護送就醫。民國（下同）九十二年十一月二十五日在臺灣嘉義地方法
    院出庭，所提乙份「榮民醫院住院診斷證明」只是說明車禍當時身體處於近乎二
    度腦中風的極度危險狀況，並非故意車禍逃逸，想不到承審法官卻當庭駁斥抗告
    人為逃避刑責才附上診斷證明，甚至還批評臺灣嘉義地方法院檢察署對抗告人處
    罰太輕。抗告人雖僅是一介貧農，但祖宗三代，至今沒有前科。女騎士自己違規
    撞到抗告人右側車門，而所駕之車輛又投保第三責任險，若非車輛當時因抗告人
    身體處在異常危險狀況下無法自己，否則怎會車輛遭撞後還駛離現場，請惠予自
    新機會云云。
二、經查：
（一）按「汽車駕駛人，駕駛汽車肇事致人受傷或死亡，應即採取救護或其他必要措
      施，並向警察機關報告，不得駛離；違者吊扣其駕駛執照三個月至六個月；逃
      逸者吊銷駕駛執照」、「汽車駕駛人曾依第六十二條第一項之規定吊銷駕駛執
      照者，終身不得考領駕駛執照」，道路交通管理處罰條例第六十二條第一項及
      第六十七條第一項分別定有明文。又汽車駕駛人駕駛汽車肇事致人受傷或死亡
      ，應即採取救護或其他必要措施，並向警察機關報告，不得逃逸，違者吊銷其
      駕駛執照，其目的在增進行車安全，保護他人權益，以維持社會秩序，為憲法
      第二十三條之所許；道路交通管理處罰條例第六十七條第一項明定，因駕車逃
      逸而受吊銷駕駛執照之處分者，終身不得考領駕駛執照，係為維護車禍事故受
      害人生命安全、身體健康必要之公共政策，且在責令汽車駕駛人善盡行車安全
      之社會責任，屬維持社會秩序及增進公共利益所必要，與憲法第二十三條尚無
      違背，復迭經司法院大法官會議釋字第二八四、五三一號解釋明確。
（二）抗告人甲○○駕車肇事後逃逸之事實，業據抗告人於另刑事案件供稱「（在九
      十二年八月十三日上午九時三十分許，嘉義市○區○○路與新民路口）我知道
      有一女子騎機車由右邊擦撞到我所駕駛之自小客車，我當時從右後視鏡往後方
      看，並未看見有人倒地，以為沒事，所以我才會開車繼續往前垂楊路由東向西
      直行，離開現場。」「當時我離開現場後途中有聽見救護車蜂鳴器的聲音，害
      怕是我肇事現場騎機車的女子受傷嚴重，才會主動又開車折返現場處理。」（
      見另刑事案件警詢卷第一頁反面、第三頁反面）、「九十二年八月十三日九時
      三十分許，在嘉義市○○路與新民路口我駕車與呂冠嫺發生車禍，是她車撞我
      車右邊，：：：一直開：：：後：：：我就又回到現場。」（見另刑事案件臺
      灣嘉義地方法院檢察署九十二年度偵字第五六九二號偵卷第六頁）等各語，其
      於原審訊問時亦為相同之供述（見原審卷第二一頁），核與被害人呂冠嫺、目
      擊證人林育信所供述甲○○在肇事後，非但未下車察看，將現場作初步處理，
      及將呂冠嫺送醫，卻駕車往前逃離現場之情節（見另刑事案件警訊卷第六頁、
      七頁反面、八頁），尚屬相符，應堪信為實在。呂冠嫺及林育信於警訊時並均
      指稱被害人與自小客車擦撞，致呂冠嫺倒地受傷（見另刑事案件警訊卷第五頁
      反面、七頁反面），抗告人所稱未看見有人倒地，核屬諉卸之詞，且有道路交
      通事故現場圖、道路交通事故調查報告表(一)(二)及交通事故現場照片八幀附警卷
      可資佐證。
（三）抗告人駕車肇事因而致被害人呂冠嫺人車倒地，呂冠嫺並受有下背部及左膝挫
      擦傷，亦據呂冠嫺供陳明確，復有財團法人天主教聖馬爾定醫院診斷證明書在
      卷可稽（見另刑事案件警詢卷第五頁反面、第九頁）。又抗告人於駛離現場後
      途中，既因聽見救護車蜂鳴器聲音，害怕是其肇事現場騎機車的女子受傷嚴重
      ，開車折返現場，顯見抗告人非不能預見被害人因車禍受有傷害之情事。
（四）抗告人雖抗辯：當時情狀緊急，致血壓升高，身體近乎腦溢血的危險異常狀態
      ，致無法為停留於現場之反應；已與被害人和解，並經檢察官為緩起訴云云。
      然依其於警訊時所述，尚知從右後視鏡往後方看，並未看見有人倒地，以為沒
      事，才繼續往前垂楊路由東向西直行，離開現場，又因在途中有聽見救護車蜂
      鳴器的聲音，害怕是其肇事現場騎機車的女子受傷嚴重，才會主動又開車折返
      現場處理等情，顯見其精神狀態尚無異狀，已難認其駛離現場與其腦溢血有何
      關聯性。況且抗告人肇事後，不論心理是否極度驚嚇，然依上開交通法規規定
      ，姑不論應加救護並報警此一積極義務，就消極義務而言，不過係「不得駛離
      」而已，其既得操駕車輛續行，自無不能停留現場之理。抗告人所提榮民醫院
      住院診斷證明，僅能證其於八十七年六月十八日至同年月二十七日因腦溢血、
      高血壓住院治療，尚無從證明其於本件肇事時之精神狀態，即不足為其有利之
      認定。至其嗣後是否返回現場、有無受刑事訴追及對肇事之發生有無過失，對
      其因違反上開規定而應受行政處罰，並不生影響。且檢察官係因抗告人所涉公
      共危險罪嫌合於法定要件而為緩起訴處分，並非否定抗告人涉有公共危險罪嫌
      ，抗告人前揭所辯，俱無可採。
三、綜右所述，本件抗告人明知駕車肇事而能預見被害人受有傷害，然其竟未立即下
    車，對被害人施以及時救護，而將肇事之小客車駛離現場，是其行為已違反前揭
    規定，交通部公路總局嘉義區監理所依抗告人駕駛汽車肇事致人受傷而逃逸之違
    規事實，援引道路交通管理處罰條例第六十二條第一項及第六十七條第一項規定
    ，裁處抗告人吊銷駕駛執照，終身不得考領之行政罰，並無違誤。原審法院認其
    異議為無理由，而駁回其異議。經核認事用法，並無不合。抗告人仍執陳詞指摘
    原裁定不當，為無理由，應予駁回。
五、應依交通案件處理辦法第二十六條，刑事訴訟法第四百十二條，裁定如主文。
中    華    民    國      九十三      年      五      月      二十八    日
                                  臺灣高等法院臺南分院刑事第四庭
                                      審判長法官  鄭    文    肅
                                            法官  陳    珍    如
                                            法官  高    明    發
右正本證明與原本無異。
不得抗告。
                                      法院書記官  陳    淑    貞
中    華    民    國      九十三      年      六      月        一      日
